【裁判字號】    98,易,3578
【裁判日期】    990128
【裁判案由】    侵占
【裁判全文】
臺灣臺中地方法院刑事判決              98年度易字第3578號
公  訴  人  臺灣臺中地方法院檢察署檢察官
被      告  乙○○
上列被告因侵占案件，經檢察官提起公訴（98年度偵字第8591號）
，本院判決如下：
    主    文
乙○○犯侵占罪，處有期徒刑陸月，如易科罰金，以新台幣壹仟
元折算壹日。
    犯罪事實
一、乙○○於民國94年間，受其父黃錦生（已歿）所託，代為保
    管黃錦生前持有坐落在臺中市○○路○○段5小段5之15地號
    、彰化縣鹿港鎮○○段200地號及同段639地號等3筆土地，
    且黃錦生並將上開不動產以移轉登記之方式信託在乙○○名
    下。然於96年6月16日黃錦生過世後，乙○○竟基於變易持
    有為所有之犯意，將上揭3筆土地侵占入己，拒絕返還予黃
    錦生之全體繼承人，而獲有相當之利益。嗣經繼承人丙○○
    發覺向臺灣臺中地方法院檢察署提出告訴後，由檢察官簽分
    偵查起訴。
二、案經臺灣臺中地方法院檢察署檢察官偵查起訴。
    理    由
一、按現行刑事訴訟法為保障被告之反對詰問權，排除具有虛偽
    危險性之傳聞證據，以求實體真實之發見，於該法第159條
    第1項明定被告以外之人於審判外之言詞或書面陳述，除法
    律有規定者外，不得作為證據。又被告以外之人於審判外之
    陳述，雖不符前4條之規定（即刑事訴訟法第159條之1至同
    條之4），而經當事人於審判程序同意作為證據，法院審酌
    該言詞陳述或書面陳述作成時之情況，認為適當者，亦得為
    證據；當事人、代理人或辯護人於法院調查證據時，知有第
    159條第1項不得為證據之情形，而未於言詞辯論終結前聲明
    異議者，視為有前項之同意，刑事訴訟法第159條之5定有明
    文。本件檢察官、被告並未就卷內證據資料之證據能力有所
    爭執，且迄於言詞辯論終結前，均未主張有刑事訴訟法第15
    9條第1項不得為證據之情形，是應認已同意卷內證據均得作
    為證據，且經本院審酌後，認無不適當之情形，應認本案調
    查之卷內證據均有證據能力，合先敘明。
二、訊據被告矢口否認有上揭犯罪事實，辯稱當初係其父親黃錦
    生要登記給伊的云云，惟查上揭犯罪事實，業據告訴人丙○
    ○指訴明確，並經證人即代書甲○○於偵查中結證稱：黃錦
    生移轉不動產時，並沒有要把不動產移轉給乙○○，而是繼
    承人一大群，登記給他一個，要處理比較方便」等語。證人
    戊○○於偵查中詰證稱：「當初移轉這些土地，是要給乙○
    ○保管，因他們兄弟姐妹很多，所以先由一個人保管，怕以
    後繼承人很多，日後處分比較麻煩」等語，於本院審理時，
    證人丙○○、甲○○、戊○○具結後亦作相同之證述，足認
    被告所辯係卸責之詞，不足採信。此外，臺中市中山地政事
    務所以中山地所四字第0960019032號函所附上開中華段5小
    段5之15地號土地移轉登記申請書影本（96年度偵字第26490
    號卷內）、臺中市中山地政事務所98年9月15日中山地所一
    字第0980013167號函附上開土地異動資料（98年度偵字第
    8591號卷內）、彰化縣鹿港地政事務所以鹿地一字第096000
    6924號函所附上開永安段200地號土地及上開永安段639地號
    土地移轉登記申請書影本（96年度偵字第26490號卷內）、
    彰化縣鹿港地政事務所98年9月15日鹿地一字第0980005784
    號函附上開土地登記申請書影本1份（98年度偵字第8591號
    卷內）。從而本案事證明確，被告犯行堪予認定。
三、核被告乙○○所為，係犯刑法第335條第1項之侵占罪。爰審
    酌被告之犯罪動機、目的、手段、所生危害及犯後態度等一
    切情狀，量處如主文所示之刑，並諭知易科罰金之折算標準
    。
據上論斷，應依刑事訴訟法第299條第1項前段，刑法第335條第1
項、第41條促1項前段，刑法施行法第1條之1第1項、第2項，判
決如主文。
本案經檢察官丁○○到庭執行職務。
中    華    民    國    99    年    1    月    28     日
                  刑事第二庭  審判長法  官  曾佩琦
                                    法  官  黃佩韻
                                    法  官  郭德進
以上正本證明與原本無異。
如不服本判決應於收受判決後10日內向本院提出上訴書狀，並應
敘述具體理由；其未敘述上訴理由者，應於上訴期間屆滿後20日
內向本院補提理由書（均須按他造當事人之人數附繕本）「切勿
逕送上級法院」。
                                    書記官  陳惠玲
中    華    民    國    99    年    1    月    28     日
附錄論罪科刑法條
中華民國刑法第335條（普通侵占罪）
意圖為自己或第三人不法之所有，而侵占自己持有他人之物者，
處 5 年以下有期徒刑、拘役或科或併科 1 千元以下罰金。

司法院資訊處製作；財團法人民間司法改革基金會備份。
